【裁判字號】    98,訴,2465
【裁判日期】    990602
【裁判案由】    臺灣地區與大陸地區人民關係條例
【裁判全文】
臺北高等行政法院判決
                                      98年度訴字第2465號
                                     99年5月11日辯論終結
原      告  甲○○
被      告  內政部
代  表  人  丙○○○○○○住同上
訴訟代理人  丁○○
            戊○○
            己○○
上列當事人間臺灣地區與大陸地區人民關係條例事件，原告不服
行政院中華民國98年10月14日院臺訴字第0980090175號訴願決定
，提起行政訴訟，本院判決如下：
    主  文
原告之訴駁回。
訴訟費用由原告負擔。
    事實及理由
壹、程序方面：
    本件原告經合法通知，未於言詞辯論期日到場，依行政訴訟
    法第218條準用民事訴訟法第386條、第385條第1項前段規定
    ，核無民事訴訟法第386條所列各款情形，爰依到場被告之
    聲請，由其一造辯論而為判決，合先敘明。
貳、實體方面：
一、事實概要：
    原告於民國（下同）98年1月12日申請來臺團聚，被告以其
    前於86年9月30日以運回遺骸骨灰事由來臺，許可停留期間
    至86年11月29日，惟其遲至96年12月11日始出境，逾期停留
    期間達10年，乃以98年3月3日內授移服北縣萍字第09809210
    39號處分書（下稱原處分）不予許可，不予許可期間自96年
    12月11日出境之日起10年。原告及其配偶乙○○不服，以原
    告86年間申請來臺處理其祖母骨灰手續，因不知法令，致延
    宕時日，生活費用盡，無多餘金錢可返回大陸；原告及配偶
    乙○○有遠房親戚之誼，乙○○因罹患糖尿病，生活起居急
    需要人照顧，所以兩人同居在一起，兩人皆不識字也不知循
    何管道辦理，原希望於96年12月11日出境後，可依正常程序
    辦理結婚手續後來臺，原告係高齡村婦，而配偶乙○○亦年
    歲已高，如何能奈長期之分離云云，提起訴願，遭決定駁回
    ，遂提起本件行政訴訟。
二、本件原告主張：
（一）原告前因來臺逾期停留，違反「大陸地區人民進入臺灣地
      區許可辦法」相關規定，致後98年1 月12日申請來臺團聚
      案，旋經被告98年3 月3 日以原處分書，不予許可原告來
      臺團聚。
（二）原告因長居大陸，且與配偶乙○○均屬不識字，蓋不諳相
      關法規應足認定，且堪分隔兩岸不受煎熬，奈無從扶持，
      本與原結婚團聚之企，殷期甚遠。復以配偶乙○○年邁體
      弱多病，惟恐因誤延宕，肇始憾事。
（三）伏懇肅請本院體恤實情，兼併衡諸人道考量，施法外之仁
      ，用疏民困是幸，當念德政彰昭。
（四）綜上所述，聲明求為判決：
    1.請求撤銷原處分及訴願決定。
    2.訴訟費用由被告負擔。
三、被告則以：
（一）按行為時臺灣地區與大陸地區人民關係條例（以下簡稱兩
      岸人民關係條例）第18條第1 項第2 款規定：「進入臺灣
      地區之大陸地區人民，有下列情形之一者，治安機關得逕
      行強制出境。但其所涉案件已進入司法程序者，應先經司
      法機關之同意：一、……二、經許可入境，已逾停留、居
      留期限。」次按大陸地區人民進入臺灣地區許可辦法第19
      條第1 項第5 款規定：「大陸地區人民申請進入臺灣地區
      ，有下列情形之一者，得不予許可，已許可者，得撤銷或
      廢止其許可，並撤銷其入出境許可證：……五、曾有本條
      例第十八條第一項各款情形。」同辦法第3 項第2 款規定
      ：「有下列情形之一，已入境者，自出境之日起，未入境
      者，自不予許可、撤銷、廢止許可之翌日起，於一定期間
      內不予許可其申請進入臺灣地區停留：……二、有本條例
      第十八條第一項第二款情形，逾期未滿六個月者，其不予
      許可期間為一年，……逾期三年以上者，其不予許可期問
      為五年至十年。」核被告所為之處分，洵非無據，特此敘
      明。
（二）綜上所述，原處分及訴願決定均無違誤，並聲明求為判決
      駁回原告之訴，訴訟費用由原告負擔。
四、上開事實概要欄所述之事實，除後列之爭點事項外，其餘為
    兩造所不爭執，並有原告之大陸地區人民入出臺灣地區申請
    書、被告所屬入出國及移民署98年2 月2 日通知書、乙○○
    97年12月3 日保證書、臺灣地區人民申請大陸地區配偶來臺
    團聚資料表、財團法人海峽交流基金會97年11月14日（97）
    核字第088970號證明及（2008）浙台證民字第00294 號公證
    書、原告之中華民國臺灣地區（補出）境申請書、原告96年
    12月10日之調查筆錄、原告之申請案件查詢列印資料、原處
    分等件附於原處分卷可稽，為可確認之事實。
五、歸納兩造上述之主張，本件爭執之重點在於：原告有無經許
    可入境，已逾居留期限之行為？被告對於原告98年1 月12日
    日之申請事件，依大陸地區人民進入臺灣地區許可辦法第19
    條第1 項第5 款規定，以原處分不予許可，有無違誤？茲分
    述如下：
（一）按行為時兩岸人民關係條例第18條第1 項第2 款規定：「
      進入臺灣地區之大陸地區人民，有下列情形之一者，治安
      機關得逕行強制出境。但其所涉案件已進入司法程序者，
      應先經司法機關之同意：一、……二、經許可入境，已逾
      停留、居留期限。」次按大陸地區人民進入臺灣地區許可
      辦法第19條第1 項第5 款規定：「大陸地區人民申請進入
      臺灣地區，有下列情形之一者，得不予許可，已許可者，
      得撤銷或廢止其許可，並撤銷其入出境許可證：……五、
      曾有本條例第十八條第一項各款情形。」同辦法第3 項第
      2 款規定：「有下列情形之一，已入境者，自出境之日起
      ，未入境者，自不予許可、撤銷、廢止許可之翌日起，於
      一定期間內不予許可其申請進入臺灣地區停留：……二、
      有本條例第十八條第一項第二款情形，逾期未滿六個月者
      ，其不予許可期間為一年，……逾期三年以上者，其不予
      許可期問為五年至十年。」而上開大陸地區人民進入臺灣
      地區許可辦法，係依據兩岸人民關係條例第10條第3 項授
      權訂定，明文規定大陸地區人民進入臺灣地區之資格要件
      、許可程序及停留期限，係在確保臺灣地區安全與民眾福
      祉，符合該條例之立法意旨，尚未逾越母法之授權範圍，
      為維持社會秩序或增進公共利益所必要，與憲法增修條文
      第11條無違，與憲法第23條之規定亦無牴觸，故本院於審
      理具體案例時，應依法適用。
（二）原告雖主張：原告因長居大陸，且與配偶乙○○均屬不識
      字，蓋不諳相關法規應足認定，且堪分隔兩岸不受煎熬，
      奈無從扶持，本與原結婚團聚之企，殷期甚遠。復以配偶
      乙○○年邁體弱多病，惟恐因誤延宕，肇始憾事，懇請本
      院體恤實情，兼併衡諸人道考量，施法外之仁云云。惟查
      ：原告前於86年9 月30日來臺辦理運回其祖母遺骸骨灰，
      許可停留期限至86年11月29日，惟其遲至96年12月11日始
      出境，此有入出境資料、原告旅行證、原告之中華民國臺
      灣地區（補出）境申請書、原告96年12月10日之調查筆錄
      、原告之申請案件查詢列印資料等影本附於原處分卷可稽
      ，足見原告逾期停留期間達10年，被告依大陸地區人民進
      入臺灣地區許可辦法第19條第1 項第5 款規定，乃以原處
      分不予許可其來臺團聚，並無不妥，無違兩岸人民關係條
      例規範大陸地區人民進入臺灣地區之旨。惟被告於98年3
      月3 日作成原處分時，原告既未入境，原處分以自原告96
      年12月11日出境之日起10年內，不得再申請來臺團聚，與
      大陸地區人民進入臺灣地區許可辦法第19條第3 項應自98
      年3 月3 日不予許可之翌日起算之規定，固有未合，但以
      96年12月11日起算不得再申請來臺團聚期間，顯屬有利，
      原處分仍予維持。足見原告之主張，不足採信。
六、綜上所述，原告主張各節，均無可採，本件被告所為原處分
    ，並無違誤，訴願決定予以維持，亦無不合。原告仍執前詞
    ，訴請撤銷，為無理由，應予駁回。
七、本件事證已臻明確，兩造其餘攻擊防禦方法均與本件判決結
    果不生影響，故不逐一論述，併此敘明。
據上論結，本件原告之訴為無理由，爰依行政訴訟法第98條第1
項前段、第218 條，民事訴訟法第385 條第1 項前段，判決如主
文。
中    華    民    國    99    年    6    月     2    日
            臺北高等行政法院第一庭
                            審判長法  官  王立杰
                                  法  官  洪遠亮
                                  法  官  許麗華
上為正本係照原本作成。
如不服本判決，應於送達後20日內，向本院提出上訴狀並表明上
訴理由，如於本判決宣示後送達前提起上訴者，應於判決送達後
20日內補提上訴理由書（須按他造人數附繕本）。
中    華    民    國    99    年    6    月     2    日
                                  書記官  林淑盈

司法院資訊處製作；財團法人民間司法改革基金會備份。
